行　政　法　院　判　決　　　　　　　　　　　　　八十八年度判字第四二三一號
　　原　　　告　甲○○○
　　訴訟代理人　乙 ○ ○
　　被　　　告　行政院勞工委員會
右當事人間因就業服務法事件，原告不服行政院中華民國八十七年四月四日台八十七
訴字第一四三二三號再訴願決定，提起行政訴訟。本院判決如左︰
　　主  文
原告之訴駁回。
　　事  實
緣原告於民國八十五年間向被告申請聘僱家庭監護工一名，在臺北市○○區○○街一
○九號七樓從事家庭監護工作。嗣外勞MERLY O.ADRA入境後，於聘僱期限屆滿前，原
告申經被告以八十六年三月十日台八十六勞職外字第○五一○一八一號函核准延展其
工作期限一年。惟該外勞自八十六年四月四日起連續曠職三日以上失去聯絡，原告依
規定向被告所屬職業訓練局陳報，被告即以八十六年四月十七日台八十六勞職外字第
0000000號函通知原告，自八十六年四月七日起撤銷該名外勞之聘僱許可，該
名外勞如經警察機關遣送出境者，遣送所需旅費及收容期間之必要費用，悉由原告負
擔。原告於八十六年四月三十日寄函被告，除表示不同意負擔上開費用外，並就其可
否遞補再雇請外勞及就業安定費是否仍應繳納？繳納至何時？請被告釋疑。經被告以
八十六年五月九日台八十六勞職外字第九○○八九二號書函答覆，略以：依就業服務
法第五十五條第一項、第三項規定，原告應負擔上開費用，且外勞逃逸，依該會八十
二年八月七日台（八十二）勞職業字第五一七六九號函釋，應繳納就業安定費至該外
勞離境或契約屆滿時止。又依該會八十二年七月二十六日台八十二勞綜四字第四四○
○六號函釋，依法引進後而潛逃之外勞在未出境前，該會對僱用外勞之雇主，將不再
同意其申請遞補外勞等語。原告對上開第0000000號、第九○○八九二號函不
服，提起訴願被駁回後，復提起再訴願，嗣以逾期未為決定，於八十七年四月二日提
起行政訴訟（行政院於八十七年四月四日作出決定）。茲摘敘兩造訴辯意旨於次：
原告起訴意旨及補充理由略謂︰被告依就業服務法第五十五條第一項規定，命原告負
擔外勞遣送出境所需旅費及收容期間之必要費用，實不公允。該外勞至原告處，乃基
於合法之僱傭契約，非拘禁於原告處，其逃逸非原告所能控制，不應為其逃跑負擔責
任。況且外勞來台工作，原告非其保證人，其逃跑在先，棄契約之簽訂於不顧，原告
已蒙受損害，若再為其負擔旅費及收容期間之必要費用，自非公允。被告援引其八十
二年八月七日（八十二）台勞職業第五一七六九號及八十二年七月二十六日台八十二
勞綜字第四四○○六號函釋，處分原告就外勞之就業安定費，至該外勞離境或契約屆
滿為止，且在該外勞未有出境事實證明前，不再同意原告申請遞補外勞云云，亦失當
違法。原告聘僱之外勞逃跑，非原告所願見，亦難掌控，該外勞逃跑，原告即時按規
定報備，不應再繳納就業安定費。若謂逃跑之外勞，造成社會成本增加，則司法警察
機關遲未尋獲逃逸外勞，難道即可卸責於外？因此，原告所繳納之就業安定費，被告
應予返還，不應由原告續繳就業安定費。原告以合法程序聘僱外勞，其逃跑後，亦遵
守規定報備，是應受懲處者，係逃逸之外勞，原告既遵循法令規定在先，復有申請外
籍監護工之必要，被告逕予否准，令原告蒙受僱用本國籍之監護工，較僱用外勞每月
增加新臺幣（下同）一萬元支出之損害，爰依行政訴訟第二條規定，附帶請求被告賠
償原告自八十六年五月否准原告遞補外勞迄逃逸外勞離境期間，每月之額外支出一萬
元。再查，再訴願決定謂被告八十六年四月十七日台八十六勞職外字第○六一一七五
四號函及八十六年五月九日台八十六勞職外字第○九○○八九二號函，性質僅係理由
之說明，並非行政處分，難以贊同。按被告上述函示，其性質為何，應以行政機關表
示於外之客觀意思判斷，並綜合處分之主文與理由觀察以決定之，再訴願機關未為探
究，武斷認定此二公函，僅係理由之說明，實為率斷。被告嗣亦改稱該二函非行政處
分，實乃欲蓋彌彰。查被告於該二函制作之初，係就原告所聘僱之外勞逃逸，此特定
具體事件所為發生公法上效果之行政行為，於訴願、再訴願過程中，被告向以該二函
為行政處分而為答辯，於本件行政訴訟最初答辯，亦以行政處分為答辯，足見被告為
該二公函，非僅係理由之說明，否則訴願程序中逕可說明。被告上開二公函，皆係就
原告所聘僱之外勞逃逸所為之處分，不能割裂視之，以在前公函為行政處分，後函為
理由之說明，其立論全無依據。況此皆係以原告逃逸之外勞此特定具體事件所為之行
政行為，且均發生公法上效果，故皆係行政處分。進而言之，究係理由之說明或行政
處分，應以具體個案視之，如已對人民之權利義務有所影響，且已對外發生效力，即
不能遁入「理由之說明」空殼中，逃避法院之審查。司法院釋字第四二三號解釋，已
就何為行政處分有詳盡之解釋，被告謂上開二函非行政處分，自無可採等語。
被告答辯意旨及補充理由略謂︰原告聘僱之外勞於八十六年四月四日起連續曠職三日
以上失去聯繫，經原告報請被告撤銷該外勞之聘僱許可，並依就業服務法第五十五條
第一項、第三項規定，命原告該外勞如經警察機關遣送出境者，遣送所需之旅費及收
容期間之必要費用，應由原告負擔，於法有據。次依同法第五十一條意旨觀之，就業
安定費之繳納，係為促進國民就業之用，蓋因雇主引進外勞來華工作所造成社會成本
增加，該項負擔既因雇主引進外勞所致，自不宜由社會大眾承受，故要求其繳交就業
安定費。外勞於聘僱期間連續曠職三日以上，失去聯繫，所造成治安及國人就業權益
等社會成本仍在，且就外勞行蹤不明，雇主亦難謂已善盡管理外勞之相當注意義務，
故責成雇主應繼續繳交就業安定費至該名外國人離境或契約期滿為止，此復經被告所
屬職業訓練局作成八十二年八月七日台八十二職業字第五一七六九號函及八十四年十
二月十八日台八十四勞職業字第○九○九三號函釋在案。基於：一、公平原則。二、
避免外勞人數不當增加，造成管理困難，影響國人就業權益。三、雇主管理責任之過
失問題。四、雇主不得以已通知警察機關協尋為由，即認為其責任已畢。五、避免雇
主或仲介公司及外勞間共謀串通製造脫法行為。被告對經合法引進後行蹤不明之外籍
勞工在未有出境事實證明前，對僱用該等外勞之事業單位，將不再同意其申請遞補外
勞，亦經被告以八十二年七月二十六日台八十二勞綜四字第四四○○六號函釋在案，
原告訴稱就該名額應予遞補一節，要無可採。再者，原告於八十六年四月三十日向被
告請求釋示就其所聘僱之外勞潛逃，原告應否負擔該外勞經警察機關遣送出境所需之
旅費及收容期間之必要費用？應否繼續繳納就業安定費？能否再申請聘僱家庭監護工
等事項，經被告八十六年五月九日台八十六勞職外字第九○○八九二號書函答覆，該
函之性質為理由之說明，並非就具體事件所為公法上效果之行政行為，非行政處分。
原告據對之一再訴願，於法自有未合，業經再訴願決定論明，原告空言指摘該書函係
行政處分，並無理由。本件原告之訴為無理由，請予駁回。又本件再訴願決定書並未
認被告八十六年勞職外字第0000000號函非行政處分，原告主張顯有誤會等語
。
    理  由
按「雇主對聘僱之外國人，有左列情事之一者，應於三日內以書面通知當地主管機關
或目的事業主管機關及警察機關，並由警察機關處理之：一、連續曠職三日失去聯繫
者。．．．」「雇主聘僱之外國人，有左列情事之一，撤銷其聘僱許可之一部或全部
：．．．三、有第五十二條各款規定情事之一者。．．．」「雇主所聘僱之外國人，
經警察機關依規定遣送出境者，其遣送所需之旅費及收容期間之必要費用，應由雇主
負擔。」就業服務法第五十二條第一款、第五十四條第一項第三款、第五十五條第一
項所規定。本件原告聘僱之外勞MERLY O.ADRA，自八十六年四月四日起連續曠職三日
以上失去聯絡，為兩造不爭之事實。被告以八十六年四月十七日台八十六勞職外字第
0000000號函通知原告，自八十六年四月七日起撤銷該名外勞之聘僱許可，該
名外勞如經警察機關遣送出境者，遣送所需旅費及收容期間之必要費用，悉由原告負
擔。揆諸首揭規定，並無違誤，一再訴願決定，遞予維持，俱無不合。原告訴稱：外
勞至原告處，乃基於合法之僱傭契約，非拘禁於原告處，其逃逸非原告所能控制，不
應為其逃跑負擔責任。且外勞逃跑，其已受有損害，若再為其負擔旅費及收容期間之
必要費用，自非公允云云。惟查，依首揭規定，外勞經警察機關依規定遣送出境者，
其雇主即應負擔遣送所需之旅費及收容期間之必要費用，至雇主不易掌控外勞行蹤，
外勞自行逃逸，責令雇主負擔遣送旅費等，是否妥當，係立法政策問題，原告不得執
此免其負擔，其訴非有理由，應予駁回。關於就業安定費及遞補外勞部分，另為裁定
。
據上論結，本件原告之訴為無理由，爰依行政訴訟法第二十六條後段，判決如主文。
中    華    民    國     八十八      年     十二     月     二十三      日
                    行 政 法 院 第 一 庭
                                審 判 長 評  事      黃  綠  星
                                         評  事      藍  獻  林
                                         評  事      黃  璽  君
                                         評  事      廖  宏  明
                                         評  事      鄭  忠  仁
右  正  本  證  明  與  原  本  無  異
                                         法院書記官  邱  彰  德
中    華    民    國     八十八      年     十二     月     二十三      日
